【裁判字號】    99,台上,6694
【裁判日期】    991028
【裁判案由】    妨害性自主
【裁判全文】
最高法院刑事判決            九十九年度台上字第六六九四號
上  訴  人  甲○○
選任辯護人  王德凱律師
上列上訴人因妨害性自主案件，不服台灣高等法院台中分院中華
民國九十九年八月二十六日第二審判決（九十九年度上訴字第八
二二號，起訴案號：台灣台中地方法院檢察署九十八年度偵字第
二０七九四號），提起上訴，本院判決如下：
    主  文
上訴駁回。
    理  由
按刑事訴訟法第三百七十七條規定：上訴於第三審法院，非以判
決違背法令為理由不得為之；是提起第三審上訴，應以原判決違
背法令為理由，係屬法定要件；如果上訴理由書狀並未依據卷內
訴訟資料具體指摘原判決不適用何種法則或如何適用不當，或所
指摘原判決違法情事顯與法律規定得為第三審上訴理由之違法情
形不相適合時，均應認其上訴為違背法律上之程式，予以駁回。
本件原判決撤銷第一審之科刑判決，改判仍論處上訴人甲○○對
未滿十四歲之女子犯強制性交罪刑（處有期徒刑七年六月），已
詳敘其調查證據之結果及證據取捨並認定事實之理由；所為論斷
，均有卷存證據資料可資覆按。從形式上觀察，原判決並無違背
法令之情形。上訴人之上訴意旨略稱：(一)原判決於理由欄援引Ａ
女（民國九十年出生，姓名詳卷）之警詢情形而略謂：「……Ａ
女在警詢及檢察官偵訊中所畫之圖，完全一樣……」、「……Ａ
女於警詢中亦曾證稱去被告家三次，第一次被告未對其性侵害…
…等語」。然就「Ａ女之警詢筆錄」是否有證據能力，並未認定
並敘明其理由，有判決不適用法則及適用不當之違法。(二)Ａ女於
警詢時雖陳稱：「……對我性侵害是發生在九十八年八月二十七
日下午一點左右……」云云；但於偵查中則陳稱：「……我去過
他家三次。我只記得二十七日、三十日兩次的日期，第三次的日
期不記得了。第一次去的時候曾○○（上訴人之子，九十一年出
生；姓名詳卷）在家」、「第二次沒有碰到曾○○，曾○○的爸
爸用一個東西弄我尿尿的地方…」等語，謂彼第一次到上訴人家
係九十八年八月二十七日，當天上訴人之子在家，第二次則係同
年月三十日，當天上訴人之子不在家。Ａ女於偵查中所述，與證
人曾○○及許○○（上訴人之母）證稱：只有在九十八年八月二
十七日在家中見過Ａ女一次等語相符。原審明知此一事實之認定
，係本案之重要爭點，竟未傳喚許○○調查，逕採Ａ女於原審之
陳述而認定：「被告曾載Ａ女到其住處三次，第一次被告母親及
兒子均有在家，Ａ女幫被告兒子畫圖；第二次被告母親及兒子都
不在家，被告叫Ａ女坐在沙發椅上，並將Ａ女之褲子脫到膝蓋處
後，持假陽具插入Ａ女之陰道內，……第三次即是九十八年八月
三十日被警查獲該次」云云，有判決理由未備及調查未盡之違法
。
(三)Ａ女於警詢、偵查中及原審審理時之陳述有前後矛盾之情形，
自不得以彼顯有瑕疵之指訴，作為認定上訴人犯罪事實之依據。
且員警於九十八年八月三十日至上訴人家中搜索，並未搜出Ａ女
所描述之假陽具；而Ａ女於同（三十）日十四時三十分許，在國
軍台中總醫院驗傷後，該院函覆略謂：「後陰唇繫帶處有明顯裂
傷，故判斷可能外物侵入…但非強迫或積極抵抗下侵入」等語及
Ａ女之個案訪視紀錄表記載略謂：「Ａ女學校輔導室主任來電表
示因案主年紀小，對性侵害案件仍懵懵懂懂，尚未發現案主出現
創傷反應……」等語，均不足以證明上訴人有性侵Ａ女之事實。
原審未詳查Ａ女之陳述是否有其他補強證據，逕認上訴人「利用
Ａ女年幼可欺，對彼為性交」，顯有判決理由未備及應調查之證
據未予調查之違法。(四)依Ａ女之個案訪視紀錄表所載內容：「Ａ
女之母為越南籍，案發當時長期在外工作，只有假日會回家陪Ａ
女，且彼父母經常爭吵」，顯見Ａ女之家庭狀況亦存有某些不足
為外人道之問題。原判決固謂：「……在九十八年八月二十七日
前後三、四天內，並查無其他人曾對Ａ女性侵害之證據……」云
云，然亦不能排除Ａ女係遭上訴人以外之人性侵害之可能。原審
未根究明白，遽以臆測性之推論，在Ａ女顯有瑕疵之指訴且無充
分補強證據之情形下，認上訴人涉犯強制性交重罪，認事用法實
有違誤。(五)原判決量刑太重等語。
惟查：原判決依憑上訴人之部分供述，證人即被害人Ａ女於偵查
中及原審審理時之證詞，證人李陳○○（Ａ女之姑姑；姓名詳卷
）、Ａ女之父（姓名詳卷）之證詞，卷附國軍台中總醫院受理疑
似性侵害事件驗傷診斷書、九十八年十二月九日醫中企管字第09
80005770號函、照片等各項證據資料，於理由欄詳敘認定上訴人
有原判決事實欄所載，於九十八年八月二十七日十三時許，自台
中縣太平市某土地公廟前，以機車將Ａ女載返其居住處所，在該
處客廳內，違反Ａ女之意願，持塑膠製之假陽具進入Ａ女之性器
為性交既遂犯行之理由。對於上訴人否認犯罪所辯：九十八年八
月二十七日是Ａ女主動叫伊，伊載Ａ女回家找伊子曾○○，當天
伊母親和伊子都在家，Ａ女玩一玩後，伊就載她回去，伊未對Ａ
女為性侵害云云，認如何與事實不符而非可採等情，詳予指駁。
另敘明Ａ女於警詢時所述「彼遭性侵害時，曾○○與上訴人之母
在睡午覺」云云，與彼在偵查中及原審審理時所述不一，應如何
取捨之理由。並說明證人曾○○、許○○於警詢時證稱：「只有
在九十八年八月二十七日，在家中見過Ａ女一次」等語，認如何
係迴護上訴人之詞；又員警未自上訴人居住處所搜得假陽具、台
中縣政府九十九年一月二十八日府社工字第0990033761號函檢送
之Ａ女個案訪視紀錄表所載「尚未發現Ａ女出現創傷反應」等情
，如何不足執為上訴人有利之認定；以及本件何以無再傳喚許○
○調查之必要等理由（見原判決理由欄貳）；經核俱與卷內資料
相符。原判決採證認事並無違反經驗法則、論理法則、證據法則
，亦無判決理由不備、理由矛盾、不適用法則或適用法則不當之
違誤。且證據之證明力係由法院本於確信自由判斷，證人之證言
縱令先後未盡相符，但事實審法院本於審理所得之心證，就其證
言一部分認為確實可信予以採取，原非法所不許。上訴意旨(二)、
(三)無非就原審採證認事之適法職權行使及原判決已明白論斷之事
項，重為事實上之爭執，俱難認係適法之第三審上訴理由。又上
訴意旨(一)所指，原判決未就Ａ女於警詢時之陳述是否具有證據能
力為說明一節，固屬無訛。然原判決並非援引Ａ女於警詢時之陳
述作為認定上訴人犯罪之依據；僅在說明Ａ女歷次供述應如何取
捨時，敘稱：Ａ女在警詢及檢察官訊問時所繪之假陽具，圖形完
全相同及Ａ女於警詢曾證稱：「彼去上訴人家三次，第一次上訴
人未對彼性侵害」等語（見原判決正本第六頁倒數第六至十一行
、第七頁第八至十七行）。除去上開敘述，仍無礙於上訴人本件
犯罪事實之認定，即於判決結果並無影響；上訴意旨(一)自非上訴
第三審之合法理由。至於刑之量定，乃法律賦予法院自由裁量之
事項，倘於科刑時，已以行為人之責任為基礎，並斟酌刑法第五
十七條所列各款事項，而未逾越法定刑度，即難謂違法。原判決
已敘明審酌上訴人性侵年幼之Ａ女，對Ａ女身體已造成傷害，且
未為任何賠償及其犯罪手段較不惡劣暨犯後態度等一切情狀，量
處其有期徒刑七年六月等情（見原判決正本第十頁）。原判決對
於上訴人犯罪之動機、手段、所生損害及犯罪後之態度等刑法第
五十七條所定科刑輕重應審酌之事項已加以審酌；且刑法第二百
二十二條第一項第二款對未滿十四歲之女子犯強制性交罪之法定
刑為「七年以上有期徒刑」，原判決量處上訴人有期徒刑七年六
月，並無違反罪刑相當原則可言。上訴意旨(五)就原審量刑之適法
職權行使，任意指摘，難謂係上訴第三審之適法理由。另有關Ａ
女之家庭情況如何，與上訴人是否有本件被訴之對Ａ女為強制性
交犯行，並無必然之關聯。原審縱未對於上開事項為調查，仍難
認有何查證未盡之違誤。上訴意旨(四)及其他上訴意旨所指各節，
顯非依據卷內訴訟資料具體指摘原判決有何違背法令之情形，核
與法律規定得為第三審上訴理由之違法情形不相適合。應認上訴
人之上訴為違背法律上之程式，予以駁回。
據上論結，應依刑事訴訟法第三百九十五條前段，判決如主文。
中    華    民    國  九十九  年    十    月  二十八  日
                      最高法院刑事第七庭
                          審判長法官  林  永  茂  
                                法官  蘇  振  堂  
                                法官  林  立  華  
                                法官  蔡  國  在  
                                法官  陳  春  秋  
本件正本證明與原本無異
                                      書  記  官  
中    華    民    國  九十九  年   十一    月    一   日
                                                      Ｖ

司法院資訊處製作；財團法人民間司法改革基金會備份。
